【裁判字號】    90,易,568
【裁判日期】    900605
【裁判案由】    贓物
【裁判全文】
臺灣板橋地方法院刑事判決                            九十年度易字第五六八號
    公  訴  人  臺灣板橋地方法院檢察署檢察官
    被      告  庚○○
右列被告因贓物案件，經檢察官提起公訴（八十八年度偵字第二一八六七號、八十九
年度偵第二二○三號）及移送併辦（台灣板橋地方法院檢察署九十年度偵字第一九一
四號），本院判決如左：
    主  文
庚○○連續收受贓物，累犯，處有期徒刑伍月，如易科罰金以佰元折算壹日。
    事  實
一、庚○○前曾因妨害風化案件，經台灣臺北地方法院判處有期徒刑六月，後經台灣
    高等法院駁回上訴確定，於民國八十四年九月八日縮刑期滿出監。詎仍不知悔改
    ，基於概括犯意，明知年籍不詳綽號「阿富」並自稱「林國智」之成年男子，分
    別於八十七年十月間，在台北縣三重市○○路○段四之一號其所經營之「忠孝古
    董」拍賣場內所交付如附表所示之支票四張，均屬來歷不明之贓物（附表一所示
    之支票係所有人辛○○於八十七年七月十八日，在台北縣三重市○○○街一四二
    之二號住處失竊，附表二所示之支票係發票人丁○○於八十七年十一月十七日在
    臺北市某處遺失），竟仍予收受使用，並分別於附表所示之時間轉出交付予丙○○、戊○○、甲○○、乙○○等人，再由渠等分別轉出流通。嗣經如附表所示之
    人分別提示，因支票已經掛失止付而不獲兌現，始循線查獲上情。
二、案經高雄縣警察局岡山分局報請臺灣高雄地方法院檢察署呈請台灣高等法院檢察
    署令轉台灣板橋地方法院檢察署檢察官偵查起訴及台灣板橋地方法院檢察署檢察
    官主動偵辦。
    理  由
一、訊據被告庚○○固不否認於前揭時、地自綽號「阿富」並自稱「林國智」之成年
    男子處收受如附表所示之支票，並分別交付予丙○○等人之事實，惟矢口否認有
    何收受贓物犯行，辯稱：伊不知前揭支票係贓物云云。經查：
（一）如附表一所示之支票三張，係被害人辛○○於八十七年七月十八日，在台北縣
      三重市○○○街一四二之二號失竊，並於同年月二十日掛失止付，至附表二所
      示之支票一張，則係發票人丁○○於八十七年十一月十七日在臺北市某處遺失
      ，並於同年月十八日掛失止付等情，業據被害人辛○○於警訊中供述綦詳，並
      有支票暨退票理由單、票據掛失止付通知書、遺失票據申報書、掛失止付票據
      提示人資料查報表等影本各四件附卷可稽。又被告將如附表所示之支票分別交
      付丙○○等人，再由渠等分別轉出流通等情，亦據證人丙○○、王廷桂、甲○○、乙○○、劉崑戊等證述屬實，是該支票顯係贓物無訛。
（二）被告固辯稱前揭支票係綽號「阿富」並自稱「林國智」之男子交付而取得，惟
      查：被告先則稱前揭支票係伊在八十七年三月與「阿富」生意往來，「阿富」
      向伊買家具、古董，一次一次拿給伊的，共拿給伊五張，伊全部轉出去，均轉
      給客戶。票是在現場開的，當場完成票據的行為，前後情形均一樣（八十八年
      六月七日偵訊筆錄），復稱「阿富」就是林國智，前揭支票係林國智於八十七
      年四月初開始交給伊，前後有一、二十次，總價金約有二十萬以上，並稱有帳
      簿為證（八十八年十月十五日偵訊筆錄），待當庭核對被告所提出之記帳單，
      又改稱收到之客票與記帳單並無關連，記帳單僅表示有名為「阿富」之客戶（
      九十年三月二十三日訊問筆錄）。被告又狀稱收取前揭支票後曾向發票銀行取
      得徵信，於不疑有問題下才轉讓（八十八年十月二十六日答辯狀），繼改稱「
      阿富」開給的票有背書過，後來伊女兒在記帳，因為熟起來，就沒有再叫「阿
      富」背書，開好後直接交給伊女兒（九十年三月十三日訊問筆錄），再則強調
      「我在收票的隔天，一定都會徵信，我從『阿富』那邊收的票，經過徵信都說
      往來關係良好，也沒有退票紀錄，所以我就放心的收下了」，「開票人若不是
      同一個人時，一定會徵信」，復改稱「我前後總共收『阿富』五張票，收那五
      張票剛開始有徵信，後來就沒有徵信」，「至（八十七年）十、十一月時，『
      阿富』的票開始出現問題，那時我都沒有徵信，票已經收一大堆了，我頂多收
      七、八張，最少四、五張出問題，其他有十幾張沒有問題」（九十年四月二十
      日訊問筆錄），惟訊之證人即在「忠孝古董」負責收款結算之被告之女己○○
      ，則證稱「拍賣時，由被告主持拍賣，收錢都是我在處理，收錢或收票都有經
      過我的手，而且我都有請客戶背書」（九十年五月八日訊問筆錄）。被告又稱
      丙○○、戊○○、甲○○、乙○○等人均認識「阿富」（九十年三月十三日訊
      問筆錄），然訊據證人乙○○、甲○○則均結證稱不認識「阿富」（九十年四
      月十日訊問筆錄）。則依被告就收受前揭支票之時間前後供述差異甚大，且就
      收受過程、是否徵信等情所供均相矛盾，已屬可疑。且前揭支票均於被竊或遺
      失後立即掛失，以被告所辯對「阿富」歷次開給不同發票人之支票均有徵信，
      均無問題云云，顯見所稱徵信等情均有不實。而被告對「阿富」之真實身分及
      姓名均稱無法確定，而就「阿富」分數次交給之支票以觀，票載發票人並非同
      一，亦非該名綽號「阿富」或「林國智」之男子，被告對於「阿富」以他人名
      義簽發之票據，竟未加查證即予收受使用，亦與常情有違。至被告固提出台灣
      板橋地方法院檢察署八十八年度偵字第一○○○七號不起訴處分書，辯稱前即
      曾因「阿富」持丁○○遺失之支票二紙支付貨款，由被告轉與乙○○，經檢察
      官認為被告侵佔遺失物及偽造有價證券之罪嫌不足而予不起訴處分，然依上開
      不起訴處分書所載，被告於該案訊問時即辯稱「阿富」前後交給五張支票，其
      中一張在台灣臺北地方法院檢察署偵查中，另二張即為該案支票，其餘二張伊
      已收回等語，有上開不起訴處分書在卷可稽，於本件竟又辯稱支票四紙均係「
      阿富」所開給，益證被告所辯，無非以「阿富」為託詞而圖卸罪責。足徵被告
      對於系爭支票係屬來路不明之贓物應有認識，始有前揭反覆之辯，是其所辯無
      非卸責之詞，不足採信。本件事證明確，被告犯行堪以認定，自應依法論科。
二、核被告庚○○所為，係犯刑法第三百四十九條第一項之收受贓物罪。先後多次犯
    行，時間緊接，所犯罪名與犯罪構成要件均屬相同，顯係基於概括犯意反覆為之
    ，應依刑法第五十六條連續犯之規定，論以一罪並加重其刑。被告前曾因妨害風
    化案件，經台灣臺北地方法院判處有期徒刑六月，後經台灣高等法院駁回上訴確
    定，於八十四年九月八日縮刑期滿執行完畢，有台灣高等法院檢察署刑案紀錄簡
    覆表附卷可稽，於前案有期徒刑執行完畢後五年內，再犯本件有期徒刑以上之罪
    ，為累犯，應依法遞予加重其本刑。爰審酌被告有多次前科，素行非佳，及其連
    續收受贓物，繼而轉給他人，對被害人所生危害非輕，犯後猶飾詞圖卸，顯無悔
    意等一切情狀，量處如主文所示之刑，以示懲儆，並諭知易科罰金之折算標準（
    被告行為後，刑法第四十一條業於九十年一月十日修正公布施行，於同年一月十
    二日生效，該法第四十一條第一項前段將得易科罰金之範圍由「犯最重本刑為三
    年以下有期徒刑以下之刑之罪」修正擴大為「犯最重本刑為五年以下有期徒刑以
    下之刑之罪」，更有利於被告，應依刑法第二條第一項前段之規定，適用裁判時
    之法律即刑法第四十一條第一項前段）。
三、台灣板橋地方法院檢察署九十年度偵字第一九一四號移送併辦意旨另以：被告另
    於九十年一月六日在台北縣三重市○○○街一○七號前經查獲所駕駛之車號ＮＭ
    —九七三○號自用小客車，所懸掛車牌為車主吳榮義業已註銷，又該車依引擎號
    碼查得車主應為林志忠，車牌號碼應為ＨＯ—○二二八號，業經報案失竊，而被
    告辯稱係於八十九年十月間向綽號「肉仔」之人購買，復無法提供「肉仔」之年
    籍等資料，因認被告所為亦涉犯贓物罪嫌，且與本件有連續犯之裁判上一罪關係
    。惟查，被告就併案部分辯稱：車子係向他人所買而否認有何贓物犯行，又併案
    部分與本案部分時間相距已二年餘，與本件犯罪方式亦有不同，難認係基於概括
    犯意而為。足認上揭檢察官移送併辦部分與被告前開論罪科刑部分，並無連續犯
    之裁判上一罪關係，本院無從併予審酌，應退回檢察官另行偵查，附此敘明。
據上論結，應依刑事訴訟法第二百九十九條第一項前段，刑法第五十六條，第三百四
十九條第一項，第四十一條第一項前段、第四十七條，罰金罰鍰提高標準條例第一條
、第二條，判決如主文。
本案經檢察官郭緯中到庭執行職務。
中      華      民      國    九十    年      六      月      五      日
                                      臺灣板橋地方法院刑事第五庭
                                          法  官  王  偉  光
右正本證明與原本無異
如不服本判決應於送達後十日內向本院提出上訴狀
                      書記官  陳  怡  君
中      華      民      國    九十    年      六      月      六      日
附錄本案所犯法條全文
中華民國刑法第三百四十九條
(普通贓物罪)
收受贓物者，處三年以下有期徒刑、拘役或五百元以下罰金。
搬運、寄藏、故買贓物或為牙保者，處五年以下有期徒刑、拘役?
或科或併科一千元以下罰金。
因贓物變得之財物，以贓物論。
附表一：
戶名：正鑫鑄鋁有限公司辛○○
帳號：一八三八七號
付款人：上海商業儲蓄銀行蘆洲分行
編號  支 票 號 碼 發 票 日  面   額  後  手  交付後手時  提示人
一、  LCＺ0000000  00.12.00  00000元  丙○○  87.11月初   魏修元
二、  LCＺ0000000  00.01.00  00000元  戊○○  87.11月下   吳宗澤
三、  LCＺ0000000  00.01.00  00000元  甲○○  87.10月底   王美鳳
附表二：
戶名：比佛利汽車商行丁○○
帳號：二一二三四之一號
付款人：台北銀行永吉分行
編號  支 票 號 碼 發 票 日  面   額  後  手  交付後手時  提示人
一、  YＺ0000000   00.12.00  00000元  乙○○  87.11月間   劉崑戊


司法院資訊處製作；財團法人民間司法改革基金會備份。
